【裁判字號】    99,易,2998
【裁判日期】    991217
【裁判案由】    偽造文書
【裁判全文】
臺灣臺北地方法院刑事判決              99年度易字第2998號
公  訴  人  台灣台北地方法院檢察署檢察官
被      告  張煜斌
上列被告因偽造文書案件，經檢察官聲請簡易判決處刑（99年度
偵緝字第1652號），本院認不宜逕以簡易判決處刑，簽移改依通
常程序審理，本院依簡式審判程序判決如下：
    主  文
張煜斌行使偽造私文書，足以生損害於公眾及他人，處有期徒刑
參月，如易科罰金，以新台幣壹仟元折算壹日，減為有期徒刑壹
月又拾伍日，如易科罰金，以新台幣壹仟元折算壹日。偽造之「
鄭文福」印章壹枚、署名、印文各玖枚，均沒收。
    事  實
一、張煜斌於民國95年間任職於「大直北安中醫診所」（址設台
    北市○○區○○路575 號1 樓，下稱北安診所），擔任會計
    人員，負責處理北安診所員工薪資之業務，為商業會計法所
    定之經辦會計人員，明知鄭文福於95年間並未在北安診所任
    職，亦未領取任何薪資，竟基於製作不實會計憑證、行使偽
    造私文書之犯意，於95年底某時，在不詳地點，自真實姓名
    不詳綽號「阿富」之成年男子取得鄭文福之身分證影本，並
    委由不知情之刻印店人員偽刻「鄭文福」印章1 枚，於其所
    製作之北安診所支付95年月份薪（工）資表上偽造鄭文福之
    署名、印文各9 枚，填載鄭文福領取薪資新台幣（下同）27
    萬8 千元，再交付予不知情之北安診所承辦人員池惠珊而行
    使，池惠珊據此填製鄭文福95年綜合所得稅扣繳暨免扣繳憑
    單，並向財政部台北市國稅局申報稅捐，而行使業務上登載
    不實之文書，雖經剔除該部分後尚無應補稅額，而無逃漏稅
    捐，然足以生損害於稅捐稽徵機關對於稅捐管理之正確性及
    鄭文福。
二、案經鄭文福訴由台灣台北地方法院檢察署檢察官聲請簡易判
    決處刑。
    理  由
一、本件被告張煜斌所涉係死刑、無期徒刑、最輕本刑為3 年以
    上有期徒刑或高等法院管轄第一審案件以外之罪，並於本院
    行準備程序時就被訴事實為有罪之陳述，本院合議庭依刑事
    訴訟法第273 條之1 第1 項規定，裁定改由受命法官獨任行
    簡式審判程序，先予敘明。
二、上開犯罪事實，業據被告坦承不諱，核與證人鄭文福、北安
    診所實際負責人羅倫鑄、承辦人員池惠珊證述內容相符，復
    有大直北安中醫診所支付95年月份薪（工）資表（98年度他
    字第2439號卷第8 頁）、財政部台灣省北區國稅局鄭文福綜
    合所得稅核定通知書（同上卷第5 頁）、台北市政府衛生局
    98年5 月14日北市衛醫護字第09834424900 號函檢送之北安
    診所歷史登記資料（同上卷第45頁以下）在卷可憑，又經剔
    除鄭文福前開不實薪資後，北安診所尚無涉及逃漏稅一節，
    有財政部台北市國稅局99年7 月5 日財北國稅審二字第0990
    230314號函（99年度撤緩偵字第244 號卷第13頁）在卷可稽
    。本件事證明確，被告犯行洵堪認定。
三、按薪資印領清冊係由薪資發放單位（如機關、公司行號或個
    人等）所制作，由領款人員於其上簽章，用以證明該薪資業
    經其領取之文件，具有收據之性質，核屬私文書（最高法院
    89年度台上字第3099號判決參照）。再按商業會計法之商業
    會計憑證，分為原始憑證及記帳憑證，所謂原始憑證，係指
    證明事項之經過，而為造具記帳憑證所根據之憑證，而薪資
    支出之原始憑證，為收據或簽收之名冊，商業會計法第15條
    、營利事業所得稅查核準則第71條第12款分別有明文規定，
    是薪資印領清冊亦屬商業會計法所定之商業會計憑證。再營
    利事業填報之所得扣繳暨免扣繳憑單係附隨業務而製作，乃
    業務上所掌之文書（最高法院76年台上字第4230號判決意旨
    、最高法院90年9 月21日第9 次刑事庭會議決議參照）。
四、核被告所為，係犯商業會計法第71條第1 款經辦會計人員明
    知不實之事項而填製會計憑證罪、刑法第216 條、第210 條
    之行使偽造私文書罪、同法第216 條、第215 條之行使業務
    上登載不實文書罪。被告偽造「鄭文福」印章、印文及署押
    ，為偽造私文書之前階段行為，而偽造私文書後持以行使，
    其偽造私文書之低度行為，應為行使偽造私文書之高度行為
    所吸收，均不另論罪。被告利用不知情之刻印店人員偽刻「
    鄭文福」印章，並將不實之薪資請領清冊交予不知情之診所
    承辦人員池惠珊，填製扣繳憑單並持之向稅捐機關申報，為
    間接正犯。被告偽造薪資印領清冊並持之行使，再向稅捐機
    關申報稅捐，同時觸犯上開三罪，為想像競合犯，應依刑法
    第55 條 之規定，從一重之行使偽造私文書罪處斷。爰審酌
    被告坦承犯行，及本件並無逃漏稅之結果，被告自承因自做
    聰明，以為此種方法可以節稅，暨檢察官前予被告緩起訴處
    分，惟被告未依緩起訴命令履行緩起訴之條件，始聲請簡易
    判決處刑等一切情狀，量處如主文所示之刑，並諭知易科罰
    金之折算標準。被告所犯之罪，合於中華民國九十六年罪犯
    減刑條例第2 條第1 項第3 款規定，應予減刑，爰依該條例
    第7 條第1項 減為如主文所示之刑，並諭知易科罰金之折算
    標準。被告偽造之「鄭文福」印章1 枚及北安診所支付95年
    月份薪（工）資表上「鄭文福」署名、印文各9 枚，依刑法
    第219 條之規定，不問屬於犯人與否，均沒收。
據上論斷，應依刑事訴訟法第452 條、第273 條之1 第1 項、第
299 條第1 項前段，商業會計法第71條第1 款，刑法第11條前段
、第216 條、第215 條、第210 條、第219 條、第55條、第41條
第1 項前段，中華民國九十六年罪犯減刑條例第2 條第1 項第 3
款、第7 條、第9 條，判決如主文。
本案經檢察官郭郁到庭執行職務。
中    華    民    國    99    年    12    月    17    日
                    刑事第七庭    法  官  林欣苑
上正本證明與原本無異。
如不服本判決應於收受送達後10日內向本院提出上訴書狀，並應
敘述具體理由；其未敘述上訴理由者，應於上訴期間屆滿後20日
內向本院補提理由書（均須按他造當事人之人數附繕本）「切勿
逕送上級法院」。告訴人或被害人如對於本判決不服者，應具備
理由請求檢察官上訴，其上訴期間之計算係以檢察官收受判決正
本之日期為準。
                                  書記官  劉英芬
中    華    民    國    99    年    12    月    20    日
附錄論罪科刑法條
商業會計法第71條
商業負責人、主辦及經辦會計人員或依法受託代他人處理會計事
務之人員有下列情事之一者，處5 年以下有期徒刑、拘役或科或
併科新臺幣60萬元以下罰金：
一、以明知為不實之事項，而填製會計憑證或記入帳冊。
二、故意使應保存之會計憑證、會計帳簿報表滅失毀損。
三、偽造或變造會計憑證、會計帳簿報表內容或毀損其頁數。
四、故意遺漏會計事項不為記錄，致使財務報表發生不實之結果
    。
五、其他利用不正當方法，致使會計事項或財務報表發生不實之
    結果。
中華民國刑法第216條
（行使偽造變造或登載不實之文書罪）
行使第210 條至第215 條之文書者，依偽造、變造文書或登載不
實事項或使登載不實事項之規定處斷。
中華民國刑法第210條
（偽造變造私文書罪）
偽造、變造私文書，足以生損害於公眾或他人者，處5 年以下有
期徒刑。

司法院資訊處製作；財團法人民間司法改革基金會備份。
